臺灣高等法院刑事裁定
111年度抗字第771號
抗  告  人  張庭耀






上列抗告人因聲請撤銷緩刑案件，不服臺灣臺北地方法院中華民
國111年4月29日裁定（111年度撤緩字第46號），提起抗告，本
院裁定如下：
    主  文
抗告駁回。                                             
    理  由
一、原裁定意旨略以：
(一)抗告人即受刑人張庭耀（下稱抗告人）因犯妨害自由案件，
    前經臺灣士林地方法院於民國109年7月2日以109年度易字第
    192號判決判處拘役30日，抗告人提起上訴，經本院以109年
    度上易字第1614號判決駁回其之上訴，緩刑2年，並應於判
    決確定之日起1年內，完成16小時之法治教育，並於109年10
    月15日確定在案，此有上開案件判決書及本院被告前案紀錄
    表等件在卷為憑。
(二)本案判決確定後，臺灣臺北地方檢察署（下稱臺北地檢署）
    檢察官於110年9月7日通知抗告人到庭，由檢察官對抗告人
    說明緩刑期間付保護管束，應遵守保安處分執行法第74條之
    2規定事項，有該日之執行筆錄在卷可參。嗣抗告人於110年
    9月18日簽收「110年度臺北地檢署緩刑/緩起訴法治教育課
    程表」，表內列有自110年1月15日起至110年12月18日各場
    次之法治教育課程，抗告人復在「告知如未能當日到課，應
    於履行期間內依上課日期自行補課，並於履行期間屆至前完
    成應履行之時數，本署不另行通知，若逾履行期限，未能完
    成應履行之課程時數者，得依法撤銷緩刑」之注意事項下方
    簽名，表示確認之意，然抗告人嗣僅於110年9月18日完成1
    場次之法治教育課程（3小時），自110年9月18日後迄今即
    未再參加任何法治教育課程。而臺北地檢署檢察官為執行上
    開緩刑負擔，又於110年10月1日、110年10月29日、110年11
    月26日三度寄發函文，通知抗告人應於指定時間至指定地點
    ，完成法治教育課程，再度敘明未依規定參加者將聲請撤銷
    緩刑宣告，上開通知已送達抗告人執行時陳報之戶籍及居所
    地址，然迄檢察官111年3月16日提起本件聲請時，抗告人
　　（原裁定誤載為聲請人）仍未繼續參與任何法治教育課程，
    有上開函文、送達證書在卷可證。
(三)原審合法傳喚抗告人到庭說明何以不參加法治教育之緣由，
    抗告人亦無故不到庭，此有臺灣臺北地方法院送達證書及報
    到單在卷可參（見臺灣臺北地方法院111年度撤緩字第46號
    卷第21至25頁）。基此，抗告人於簽收「110年度臺北地檢
    署緩刑/緩起訴法治教育課程表」後，即明知其應於110年10
    月14日前完成16小時之法治教育，未完成上開負擔將遭撤銷
    緩刑，然抗告人於應履行之1年期間內僅參與1場次之法治教
    育課程，經臺北地檢署觀護人、檢察官多次聯繫、發函通知
    後，卻仍拒絕參與，顯見其係故意忽視緩刑所附預防再犯所
    為之必要命令，無履行緩刑負擔之誠意，參以本案判決所命
    抗告人應於判決確定後參加之法治教育共16小時，抗告人逾
    期迄今仍僅參加3小時，連半數猶未達，足認其違反刑法第7
    5條之1第1項第4款規定所定應遵守之事項且情節重大，審酌
    抗告人受緩刑寬典，猶不知戒慎悔改，顯見其法治觀念薄弱
    ，無視刑罰而再度犯罪之可能性甚高，並未因本案追訴而知
    所警惕，無從預期抗告人猶能恪遵相關法令規定，茲已動搖
    本案判決之緩刑宣告基礎，原宣告之緩刑難收其預期效果，
    而有執行刑罰之必要。準此，檢察官聲請撤銷抗告人前揭緩
    刑宣告，核與刑法第75條之1第1項第4款規定相符，應予准
    許等語。
二、抗告意旨略以：抗告人無故意忽視緩刑所附預防再犯所為之
    必要命令，更無不履行緩刑負擔之誠意，因抗告人母親長期
    於醫院照料洗腎，致抗告人未能於110年10月14日前完成16
    小時法治教育，抗告人深感懊悔及歉意，已於每月約定報告
    觀護人，懇請給予改過、彌補機會云云。
三、按緩刑制度設計之本旨，除可避免執行短期自由刑之流弊外
    ，主要目的係在獎勵惡性較輕者使其遷善，而經宣告緩刑後
    ，若有具體事證足認受宣告者並不因此有改過遷善之意，即
    不宜給予緩刑之寬典，乃另有撤銷緩刑宣告制度。而受緩刑
    之宣告而違反刑法第74條第2項第1款至第8款所定負擔情節
    重大者，足認原宣告之緩刑難收其預期效果，有執行刑罰之
    必要者，得撤銷其宣告，此刑法第75條之1第1項第4款規定
    至明。又參照刑法第75條之1之立法意旨，本條係採裁量撤
    銷主義，賦與法院撤銷與否之權限，實質要件以「足認原宣
    告之緩刑難收其預期效果，而有執行刑罰之必要」，作為審
    認之標準。至於所謂「情節重大」係指受判決人顯有履行負
    擔之可能，而隱匿或處分其財產、故意不履行、無正當事由
    拒絕履行或顯有逃匿之虞等情事而言，亦即應從受刑人是否
    自始真心願意接受緩刑所附帶之條件、於緩刑期間是否已誠
    摯盡力履行條件、是否有生活或經濟上突發狀況致無履行負
    擔之可能、抑或有履行可能卻故意不履行、無正當事由拒絕
    履行或顯有逃避履行之虞等節，依比例原則加以衡量。另按
    受保護管束人在保護管束期間內，應遵守左列事項：…二、
    服從檢察官及執行保護管束者之命令。…；四、對於身體健
    康、生活情況及工作環境等，每月至少向執行保護管束者報
    告一次；受保護管束人違反前條各款情形之一，情節重大者
    ，檢察官得聲請撤銷保護管束或緩刑之宣告。保安處分執行
    法第74條之2 第2 款、第4 款、第74條之3 第1 項亦有明定
    。  
四、經查： 
(一)抗告人因犯妨害自由案件，經臺灣士林地方法院於民國109
    年7月2日以109年度易字第192號判決判處拘役30日，抗告人
    提起上訴，經本院以109年度上易字第1614號判決駁回上訴
    ，緩刑2年，緩刑期間付保護管束，並應於判決確定之日起1
    年內，完成16小時之法治教育，該判決於109年10月15日確
    定在案，有上開刑事判決書及本院被告前案紀錄表附卷可憑
    。
(二)上開判決確定後，經臺灣士林地方檢察署囑託臺北地檢署協
    助執行，臺北地檢署檢察官於110年9月7日通知抗告人到庭
    ，由檢察官對抗告人說明緩刑期間（即109年10月15日至111
    年10月14日）付保護管束，應遵守保安處分執行法第74條之
    2規定事項，有該日之執行筆錄在卷可參。嗣抗告人於110年
    9月18日簽收「110年度臺北地檢署緩刑/緩起訴法治教育課
    程表」及「110年度臺北地方檢察署緩刑/緩起訴法治教育注
    意事項」，上開文件已載明臺北地檢署110年1月15日起至11
    0年12月18日各場次之法治教育課程，說明參與法治教育者
    不得遲到早退，逾時報到不得入場。若未能於當日到課，應
    於履行期間內依上課日期自行補課，並於履行期間屆至前完
    成應履行之時數，本署不另行通知，若逾履行期限，未能完
    成應履行之課程時數者，得依法撤銷緩刑等事項，抗告人均
    於上開文件簽名欄處親筆簽名並署押日期，可認抗告人已知
    悉參與法治教育課程之相關規定。嗣臺北地檢署檢察官為保
    障抗告人權益，延長法治教育課程履行期間至111年1月31日
    止，並分別於110年10月1日、110年10月29日、110年11月26
    日寄發函文，通知抗告人應於指定時間（即110年度臺北地
    檢署緩刑/緩起訴法治教育課程表內110年10月15日上午、11
    0年11月19日上午、110年12月18日上午，及另增110年10月1
    5日下午）至指定地點，完成法治教育課程，再度敘明應依
    規定完成法治教育16小時，務必準時報到，逾時不得入場，
    未依規定參加者將聲請撤銷緩刑宣告，上開通知已送達抗告
    人執行時陳報之居所地址，然抗告人僅於110年9月18日完成
    1場次（3小時）之法治教育課程，110年11月19日逾時報到
    ，110年10月、12月均未依規定參加，另抗告人於111年1月1
    0日向臺北地檢署觀護人報到時，經觀護人告知111年1月法
    治教育上課時間（即111年1月14日）後，則以申請狀申請延
    展法治教育課程履行時間，然未敘明任何理由等情，有上開
    函文暨送達證書、抗告人申請狀在卷可證，又依卷內資料未
    見抗告人有何正當理由無法履行法治教育之情事，足認抗告
    人明知未完成上開條件將遭撤銷緩刑，猶不積極主動在期限
    內屆滿前完成，顯有逃避履行之虞，是審酌其上開情節確屬
    重大，而依其所涉前開案件之犯罪動機、目的、手段、生活
    狀況及智識程度等一切情狀，顯見原宣告之緩刑難收其預期
    效果，而有執行刑罰之必要。原審因認抗告人符合刑法第75
    條之1第1項第4款所定撤銷緩刑之原因，而撤銷抗告人前所
    受緩刑之宣告，其裁量符合目的性，尚無不合，應予維持。
     
(三)抗告人雖以上揭抗告意旨為辯，然與抗告人經原審合法傳喚
    到庭說明不參加法治教育之緣由，抗告人未到庭，則於隔日
    來電表示因凌晨發燒怕確診，後來吃了退燒藥跟自行快篩，
    快篩結果為陰性等情不符，有臺灣臺北地方法院公務電話記
    錄表在卷可稽，且依卷附臺灣士林地方檢察署辦案公務電話
    記錄表記載：「電詢臺北地檢署觀護人，抗告人保護管束情
    形，覆：抗告人是每月都有來，但都不是我指定的日期，他
    想來就來，對他的工作與生活都不多說，而且態度很敷衍」
    等情，足顯抗告人非自始真心願意接受緩刑所附之條件，於
    緩刑期間誠摯盡力履行條件。其執此提起抗告，並無理由，
    應予駁回。 
據上論斷，應依刑事訴訟法第412條，裁定如主文。 　　
中　　華　　民　　國　　111 　年　　6 　　月　　21　　日
                  刑事第十二庭  審判長法  官  陳如玲
　　　　　　　　　                    法  官  蔡如惠
　　　　　　　　　                    法  官  廖建瑜
以上正本證明與原本無異。
不得再抗告。
                                       書記官  邵佩均
中　　華　　民　　國　　111 　年　　6 　　月　　21　　日